【裁判字號】    90,保險,9
【裁判日期】    901031
【裁判案由】    求償保險金
【裁判全文】
臺灣屏東地方法院民事判決  九十年度保險字第九號
    原      告  明台產物保險股份有限公司
    法定代理人  乙○○
    訴訟代理人  甲○○
    被      告  丙○○
右當事人間求償保險金事件，本院判決如左：
    主      文
被告應給付原告新台幣壹佰貳拾萬元及自民國九十年六月二十一日起至清償日止，按
週年利率百分之五計算之利息。
訴訟費用由被告負擔。
    事      實
甲、原告方面：
一、聲明：求為判決被告應給付原告如主文第一項所示金額及自起訴狀繕本送達翌日
    （即九十年六月二十一日）起至清償日止，按週年利率百分之五計算之利息。
二、陳述：
(一)按強制汽車責任保險法所稱加害人係指汽車加害事故之行為人；所稱受害人係指
    因汽車交通事故遭致體傷、殘障或死亡之人。又保險人於被保險人發生汽車交通
    事故時，對受益人給付保險金；如有該法第三十一條第一項情事者，汽車交通事
    故之發生因可歸責於被保險人或加害人以外之第三人，保險人得於給付保險金額
    範圍內，代位行使被保險人對於該第三人之損害賠償請求權。強制汽車責任保險
    法第九條、第二十三條，與強制汽車責任保險保單條款分別訂有明文。
(二)查原告所承保之保戶林美姬所駕駛牌照號碼D7－6005號車，於八十八年十月二日
    晚間九時三十分行經屏東縣雙園橋南下車道二六０公里處時，因被告丙○○將其
    所有牌照號碼WM－9208號車違規停於橋中之過失（強制汽車責任保險法第三十一
    條第一項），致訴外人謝林勉所駕駛牌照號碼PKG－290號重型機車所撞及，之後
    謝林勉跌至保車所行駛之車道而被保車不慎撞及，造成謝林勉死亡，全案已蒙屏
    東縣警察局東港分局興龍派出所處理在案，請鈞院調閱筆錄自明。
(三)關於訴外人謝林勉死亡，受益人同意依強制汽車責任保險法第二十五條之規定賠
    付受益人新台幣（下同）一百二十萬元整。此項損害係肇因於被告所致且符合強
    制汽車責任保險法第三十一條第一項之求償事項構成要件，依法第三人自應負賠
    償之責，為此，爰依強制汽車責任保險法第三十一條以及保險法第五十三條之規
    定向第三人求償。
(四)按本件車禍事故發生後，原告已將一百二十萬元之賠償金給付謝林勉之繼承人即
    其配偶謝清祥及其子女謝茂盛、謝茂柚及另名已出嫁之女兒，並入新園鄉農會
    000-0000-0000000-0-0號謝清祥帳戶內。再參照八十九年十月二日屏東地檢署訊
    問筆錄，謝茂盛稱：「林美姬有出險理賠我們一二０萬」、「我們家有我、哥哥
    、姊姊、及父親共四個繼承人」。原告主張向被告代位請求之金額內容包含精神
    賠償。
(五)被告因駕駛小貨車未設置故障標誌而發生事故，並由訴外人林美姬所承保之強制
    汽車責任保險理賠一二０萬元，然強制汽車責任險，係為使汽車交通事故所致體
    傷、殘廢或死亡之受害人，迅速獲得基本保障所制定（強制汽車責任保險法第一
    條），並非使加害人因此而免除賠償之責，仍應由其負終局之賠償責任。
(六)原告主張之法律關係已如前載，如鈞院未予採認，原告主張再依民法第三百十二
    條第三人清償代位之法律關係向被告請求，蓋依強制汽車責任保險法第五條、第
    九條、第十條、第二十八條、第三十四條第一款之規定，不論加害人有無過失，
    受益人均得直接向保險人請求給付保險金，則原告係就債之履行有利害關係之第
    三人，於給付受益人一二０萬元後得代位行使其對被告之權利。
(七)縱原告係立於一般第三人（非利害關係第三人）清償之地位，原告仍可認係未受
    委任，並無義務而為被告管理事務，而依無因管理之法律關係，請求被告償還所
    支出之費用。再者，原告另主張依不當得利法律關係向被告請求返還其利益，蓋
    被告係無法律上原因而受有免除一二０萬元內侵權行為損害賠償債務之利益，致
    原告受有同額之損失。
(八)被告因駕駛小貨車未設置故障標誌而發生事故，並由訴外人林美姬所承保之強制
    汽車責任保險理賠一二０萬元，然強制汽車責任險，係為使汽車交通事故所致體
    傷、殘廢或死亡之受害人，迅速獲得基本保障所制定（強制汽車責任保險法第一
    條），並非使加害人因此而免除賠償之責，仍應由其負終局之賠償責任，始符法
    制，並期公平。
三、證據：提出明台產物保險股份有限公司汽車保險卡、自用小客車行車執照、汽車
    駕駛執照、台灣屏東地方法院檢察署相驗屍體證明書影本及強制汽車責任險理賠
    金額確認書各一件為證。
乙、被告方面：
    被告未於言詞辯論期日到場，亦未提出書狀作何聲明或陳述。
丙、本院依職權調閱本院九十年度潮交簡字第一號過失致死刑事卷宗。
    理      由
一、被告經合法通知，未於言詞辯論期日到場，核無民事訴訟法第三百八十六條各款
    所列情形，爰依原告之聲請，由其一造辯論而為判決。
二、本件原告主張其所承保訴外人林美姬所有D7－6005號自用小客車，於八十八年十
    月二日晚間九時三十分行經屏東縣雙園橋南下車道二六０公里處時，因被告丙○
    ○將其所有WM－9208號自用小貨車違規停放橋上，致被害人謝林勉駕駛PKG－290
    號重型機車撞及該小貨車後，跌至上開小客車之車道而被該車不慎撞及，肇致謝
    林勉因而死亡，原告業依強制汽車責任保險法第二十五條之規定賠付受益人即謝
    林勉之繼承人其配偶謝清祥及其子女謝茂盛、謝茂柚及另名已出嫁之女兒精神慰
    撫金及殯葬費等計一百二十萬元，此項損害係因被告所致且符合強制汽車責任保
    險法第三十一條第一項求償事項構成要件，爰依強制汽車責任保險法第三十一條
    及保險法第五十三條之規定，向被告求償上開金額。
三、查被告丙○○於八十八年十月二日二十一時三十分許，駕駛車牌號碼WM－9208號
    自用小貨車，沿省道台十七線由北往南行駛，行至限速每小時六十公里之雙園大
    橋二六０．二公里處時，因車輛故障而將之停放於路肩，應注意於車後三十至一
    百公尺處豎立車輛故障標誌，以使後方車輛注意，依當時之情形又無不能注意之
    情事，竟疏於注意，而未豎立車輛故障標誌，適有謝林勉駕駛車牌號碼PKG－290
    號重型機車行經該處，亦未注意車前狀況，致撞及被告丙○○所駕駛之上開車輛
    左後方，謝林勉因而摔倒，並遭同向由林美姬所駕駛之車牌號碼D7－6005號自用
    小客車自後方撞擊，經送醫不治死亡之事實，業經本院調取本院九十年度潮交簡
    字第一號過失致死刑事卷宗所附台灣屏東地方法院檢察署八十八年度相字第六０
    ０號車禍案件及八十九年度調偵字第七六號過失致死偵查卷內附道路交通事故調
    查報告表、現場照片、內政部警政署刑事警察局八十八年十一月二十日刑鑑字第
    一一０一三九號鑑驗通知書、相驗屍體證明書及驗斷書所閱明，而被告則經受合
    法通知，就此復未到場爭執或提出書狀作何陳述以供審酌，原告主張之此部分事
    實應堪予採信。
四、按汽車於行車時速逾四十公里之路段發生故障不能行駛時，在該車輛未移置前，
    應於三十至一百公尺處豎立車輛故障標誌，道路交通安全規則第一百十二條第一
    項第十二款定有明文。本件被告駕駛自用小貨車，於行經前述路段遇車輛故障時
    ，本應注意依道路交通安全規則相關規定，在其車後三十至一百公尺處豎立車輛
    故障標誌，以使後方車輛注意，而依當時之情形又無不能注意之情事，其竟疏於
    注意，肇致謝林勉駕駛重型機車撞及該小貨車左後方摔倒後，再遭同向由林美姬
    所駕駛自用小客車撞擊死亡，被告之行為顯有過失，且其過失行為與被害人死亡
    間有相當因果關係，則被告就其因此所致不法侵害他人之權利，應依民法第一百
    八十四條第一項前段規定，負侵權行為損害賠償責任。按不法侵害他人致死者，
    被害人之父、母、子、女及配偶，雖非財產上之損害，亦得請求賠償相當之金額
    ；又不法侵害他人致死者，對於支出醫療及增加生活上需要之費用或殯葬費之人
    ，亦應負損害賠償責任，民法第一百九十四條及第一百九十二條第一項分別定有
    明文。本件原告既因承保訴外人林美姬所有D7－6005號自用小客車，而依強制汽
    車責任保險法第二十五條規定賠付謝林勉之繼承人即其配偶謝清祥及其子女謝茂
    盛、謝茂柚及另名已嫁之女精神慰撫金及殯葬費等計一百二十萬元，則其依強制
    汽車責任保險法第三十一條之規定，本於法定之代位權，而向被告求償上開金額
    ，於法即無不合，所訴應予准許。
據上論結，本件原告之訴為有理由，依民事訴訟法第三百八十五條第一項前段、第七
十八條，判決如主文。
中      華      民      國    九十      年      十    月      三十一    日
                                          臺灣屏東地方法院民事第二庭
~B法      官  洪  有  川
右為正本係照原本作成。
如對本判決上訴應於判決送達後二十日內向本院提出上訴狀。
~B法院書記官  陳  惠  蓉
中      華      民      國    九十      年      十    月      三十一    日


司法院資訊處製作；財團法人民間司法改革基金會備份。
